【裁判字號】    97,再易,4
【裁判日期】    970814
【裁判案由】    再審之訴
【裁判全文】
臺灣苗栗地方法院民事裁定               97年度再易字第4號
再審原告    丙○○
再審被告    丁○○
            乙○○
            癸○○○
            己○○
            壬○○
            庚○○
            辛○○
            戊○○
            甲○○○
上列當事人間請求拆屋還地事件，再審原告對於本院民國97年3
月27日所為96年度再易字第9 號確定判決提起再審之訴，本院判
決如下：
    主  文
再審之訴駁回。
再審訴訟費用新台幣貳萬零陸拾貳元由再審原告負擔。
    事實及理由
一、按再審之訴，法院認無再審理由，判決駁回後，不得以同一
    事由，對於原確定判決或駁回再審之訴之確定判決，更行提
    起再審之訴，民事訴訟法第498 條之1 定有明文。該條立法
    意旨，係以再審之目的，原在匡正確定終局判決之不當，以
    保障當事人之權益。惟為避免當事人以同一事由對於原確定
    判決或駁回再審之訴之確定判決，一再提起再審之訴，致浪
    費司法資源，自應予以限制。
二、再審原告主張：
（一）坐落苗栗縣苗栗市○○○段107-3 、107-8 、108-32地號
      土地（下稱系爭土地），原為兩造之父湯協祥所有，嗣湯
      協祥死亡後，由其全體繼承即兩造公同共有。再審被告前
      主張再審原告未經全體共有人同意，於系爭土地上興建鋁
      板屋、石綿瓦屋、滾浪板屋及鴿舍等違建物，係無權占有
      ，爰起訴請求再審原告拆除上開建物將土地返還再審被告
      及其他共有人，經本院以95年度苗簡字第120 號審理，認
      再審被告請求拆除如判決附圖所示A 、B 、C 、E 、F 、
      H 、I 、J 、L 、M 、N 地上物部分為有理由，其餘則無
      理由。兩造均不服起上訴，經本院以95年度簡上字第19
      號判決，駁回再審原告之上訴，並廢棄第一審判決駁回再
      審被告部分，再命再審原告將R 、O 部分之地上物拆除，
      將土地騰空返還再審被告及其他共有人。再審原告不服該
      確定判決，乃提起再審之訴，惟經本院以96年度再易字第
      9 號判決駁回在案。
（二）本件系爭107-3 地號土地，依第一審判決所附之複丈成果
      圖所示（下稱附圖），面積為145.63平方公尺，而登記面
      積則為196 平方公尺，圖簿所載面積不符之情形甚明，依
      「辦理法院囑託土地界址鑑定作業及鑑定書圖格式」第二
      章作業程序第4 點第2 項第2 款規定：「鑑測之土地，如
      地籍圖原經界線有錯誤者，應迅速依法更正，並先函覆囑
      託」，而系爭土地為圖解地籍圖重測後之土地，公差僅為
      3.49平方公尺，本件面積圖簿不符情形則相差達50.37 平
      方公尺；另再審原告所有之108-19地號土地，依土地登記
      謄本所載為212 平方公尺，然依苗栗地政事務所函覆第一
      審法院之實測圖所示，面積為203 平方公尺，短少9 平方
      公尺，其土地測量應有誤差；又再審原告於興建108-19地
      號土地上之建物時，曾辦理土地鑑界測量以興建房屋，惟
      依上述實測圖所示，再審原告之建物竟越界10平方公尺，
      此與前述短少9 平方公尺相近，顯見有再次測量釐清108-
      19地號土地與107-3 、107-4 、107-5 及107-6 地號土地
      界址之必要，以釐清界址就係何在、有無有偏移現象。是
      本件系爭土地明既有圖簿不符、測量偏差錯誤之情形，原
      再審判決及第二審確定判絕未再次命測量釐清，將造成判
      決無法執行，有判決適用法規錯誤之情形。
（三）依再審原告之父湯協祥與其母賴連妹之離婚協議書所載，
      湯協祥願將賴連妹所有稅籍號碼3307號房屋（下稱系爭房
      屋）占用之基地贈與賴連妹，雖未辦妥所有權移轉登記，
      惟賴連妹就土地或建物均是本於所有權之意思而占有，占
      用土地之權源是本於湯協祥之贈與，原確定判決認定系爭
      土地當初約定由兩造父親湯協祥同意將系爭房屋占用之基
      地贈與賴連妹，然二人事後既未辦理土地所有權移轉登記
      ，其後賴連妹再將系爭房屋讓與予再審原告時，僅有受讓
      系爭房屋之處分權及使用收益權，與民法第425 條之1 之
      規定不符，故無該條之適用。再審原告復主張系爭房屋為
      賴連妹所有時，就房屋坐落基地既有合法使用權源，則賴
      連妹將系爭房屋贈與再審原告後，再審原告就房屋之基地
      應有正當使用權源，此即學理所謂「占有權之連鎖」，基
      礎乃為民法第425 條之1 之規定，原確定判決未予適用，
      顯有判決適用法規不當情形。
（四）又附圖編號O 坐落之108 之32地號土地，面積僅4 平方公
      尺，再審被告取回該地根本無法為有效利用，而再審原告
      所有之108 之19地號土地與108 之32地號土地毗鄰，如無
      法與108 之32地號土地合併使用，依苗栗縣畸零地使用自
      治條例規定，再審原告使用108 之19地號土地建築時，需
      退縮近12公尺，後方為保留巷道亦需退縮建築線0.55公尺
      ，致再審原告可供建築之深度減少一半，損害甚鉅，再審
      被告此部分請求顯屬權利濫用，惟原確定判決竟認再審被
      告請求非權利濫用。綜上所述，原確定判決實構成民事訴
      訟法第496 條第1 項第1 款適用法規顯有錯誤之違法，為
      此乃提起本件再審之訴。並聲明：(1)原確定判決即本院96
      年度再易字第9 號判決廢棄。(2)上廢棄部分，再審被告請
      求拆除第審判決附圖所示A 、B 、C 、E 、F 、H 、I 、
      J 、L 、M 、N 之訴、假執行之聲請及第二審上訴均駁回
      。
三、查本件再審原告前主張本院95年度簡上字第19號確定判決有
    民事訴訟法第496 條第1 項第1 款規定之適用法規顯有錯誤
    之再審事由，對該確定判決提起再審之訴，經本院96年度再
    易字第9 號判決以再審之訴顯無再審理由，駁回再審之訴。
    再審原告對於前開本院96年度再易字第9 號駁回再審之訴之
    確定判決，復提起再審之訴，所主張之事由仍係：系爭土地
    有土地登記簿面積及地籍圖面積不相符合之情形竟未再予測
    量、原確定判決未適用占有權之連鎖理論、再審被告行使權
    利有權利濫用情形等均為判決適用法規顯有錯誤之情形云云
    ，惟上開事由，均經再審原告前對本院95年度簡上字第19號
    確定判決提起再審之訴時所主張，亦經本院96年度再易字第
    9 號判決認定無再審理由而駁回再審之訴。是依前揭民事訴
    訟法第498 條之1 之規定，再審原告前已提起再審之訴，本
    院認無再審理由，以96年度再易字第9 號判決駁回再審之訴
    ，再審原告自不得以同一事由，對於駁回再審之訴之確定判
    決，更行提起再審之訴。從而，本件再審原告又以同一事由
    對於96年度再易字第9 號判決提起再審之訴，為不合法，自
    應予駁回。
四、據上論結，本件再審之訴為不合法，依民事訴訟法第502 條
    第1 項、第95條、第78條，裁定如主文。
中    華    民    國    97    年    8    月    14    日
                  民事庭審判長法  官  王萬金
                              法  官  黃怡玲
                              法  官  曾明玉
以上正本係照原本作成。
本裁定不得抗告。
                              書記官  黃麗靜
中    華    民    國    97    年    8     月    15    日


司法院資訊處製作；財團法人民間司法改革基金會備份。
